臺灣高雄地方法院民事判決　九十二年度重訴字第五六○號
　　原　　　告　台灣土地銀行股份有限公司
　　法定代理人　乙○○
　　訴訟代理人　丙○○
　　被　　　告　甲○○
　　　　　　　　戊○○
　　　　　　　　丁○○
右當事人間請求清償債務事件，經本院於民國九十三年三月三十日言詞辯論終結，判
決如左：
    主      文
被告應連帶給付原告新台幣壹仟零貳拾萬仟元，及自民國九十年一月二十八日起
至清償日止，按週年利率百分之八點九四計算之利息，並自民國年九十年三月一日起
至清償日止，其逾期在六個月以內者，按上開利率百分之十，逾期超過六個月者，按
上開利率百分之二十計算之違約金。
訴訟費用由被告連帶負擔。
    事      實
甲、原告方面：
一、聲明：如主文所示。
二、陳述：被告甲○○於民國八十年十二月二十八日邀同被告戊○○及丁○○為連帶
    保證人，向伊借款新台幣（下同）一千五百七十萬元，約定利息按伊基本放款利
    率加週年利率百分之一點六二五計算（六點五碼），嗣後則依該放款利率機動調
    整，並約定自八十年十二月二十八日起至一百年十二月二十七止，共分二百四十
    期，第一期至第三十六期只付利息不還本金，自第三十七期起平均攤還本金，利
    息則按借款餘額計算，如有未按期履行，即喪失期限利益，全部債務視為到期，
    除按約定利率計算遲延利息外（現為週年利率百分之八點九四），其逾期清償在
    六個月以內者，按上開利率百分之十，逾期超過六個月者，按上開利率百分之二
    十計算違約金。詎甲○○自八十九年十二月二十八日起即未依約繳款，依約已喪
    失期限利益，全部債務視同到期，經核算結果，尚有如主文所示之本金、利息及
    違約金未為清償，而戊○○及丁○○為系爭債務之連帶保證人，依法亦應與甲○○負連帶給付責任，爰本於消費借貸及連帶保證之法律關係，提起本訴。
三、證據：提出中長期放款借據、授信約定書、放款帳卡、存款印鑑卡、本票、授權
    書、客戶歷史交易明細查詢系統表、房屋土地買賣契約書、放款傳票及還清傳票
    與帳卡、基本放款利率變動表、長谷生活科技股份有限公司變更登記事項卡及戶
    籍謄本為證。
乙、被告方面：
    被告甲○○及戊○○均未於言詞辯論期日到場，亦未提出書狀作何聲明或陳述。
    另被告丁○○之聲明及陳述略以：伊並不認識甲○○，亦未擔任系爭借款之連帶
    保證人等語，並聲明：請求駁回原告之訴。
    理      由
一、被告甲○○及戊○○經合法通知，均未於言詞辯論期日到場，核無民事訴訟法第
    三百八十六條各款所列之情形，爰依原告之聲請，由其一造辯論而為判決。
二、原告主張被告甲○○邀同被告戊○○及丁○○為連帶保證人，向其借得一千五百
    七十萬元之款項後未依約繳款，已喪失期限利益，全部債務視同到期，經核算結
    果，尚有如主文所示之款項未為受償之事實，業據其提出中長期放款借據、授信
    約定書、放款帳卡、存款印鑑卡、本票、授權書、客戶歷史交易明細查詢系統表
    、房屋土地買賣契約書、放款傳票及還清傳票與帳卡、基本放款利率變動表、長
    谷生活科技股份有限公司變更登記事項卡及戶籍謄本為證，本院依上開證據所載
    清償期限、方式、利息、違約金並受償數額為調查之結果，與原告所述之事實相
    符。
三、雖被告丁○○抗辯其並未擔任系爭借款之連帶保證人等語。惟查：
(一)、被告丁○○確有擔任本件借款之連帶保證人乙事，業據證人即本件借款之對保人
    員王瑞皇證稱：「（問）提示系爭中長期放款借據、授信約定書，該二份證物上
    『丁○○』之簽名及印章是否為丁○○本人所有？（答）是的，依照原告總行之
    規定，對保時一定是由本人持身分證件在借據及授信約定書上親自簽名，蓋完章
    後我們會核對本人身分證件，確定是本人無訛後，再影印本人之身分證件資料存
    檔附卷。（問）本件借款是否由你親自向被告丁○○本人對保？（答）是的。（
    問）當時是在何處對保？（答）是我本人親自前往長谷公司位於中山路之辦公處
    所與被告丁○○本人對保。（問）為何本件借款要丁○○擔任連帶保證人？（答
    ）連帶保證人是借款人自己找的，因為依原告之規定，如借款之金額超過八百萬
    元或一千萬元（因時間不同而調整），就須要兩位連帶保證人，本件是房屋貸款
    而且金額也逾一千萬元，所以要求借款人須自覓兩位連帶保證人。（問）本件有
    無審核連帶保證人之經濟及財力實況，並提出相關資料以供審核？（答）有，徵
    信人員會去查證，且會審核連帶保證人提供之個人基本資料、工作及財力狀況表
    （庭呈系爭借款之借款人及連帶保證人個人資料表影本三張附卷），而被告丁○○之個人資料表亦是丁○○本人提供給原告，並由丁○○本人在該資料表上簽名
    蓋章。」等語綦詳（見本院九十三年一月二十七日筆錄）。本院衡諸證人為系爭
    借貸契約之實際經辦人員，對於核貸過程應知悉甚詳，且又查無其他證據足以證
    明其證詞有偏頗之處，其前開證述內容，應為可採。
(二)、依上開證人王瑞皇之證詞，可知王瑞皇已就其對保過程證述明確，並提出丁○○
    之個人資料表為證，且丁○○亦自認該個人資料表所載之內容核與事實相符。又
    依該個人資料表所載之內容，可知該資料表除記載丁○○之個人基本資料（例如
    姓名、出生年月日、身分證號碼、住所地、學經歷及電話號碼）外，尚記載丁○○之配偶姓名及身分證號碼，且就丁○○本人所經營之事業，亦逐一詳予列舉，
    並就其所有之土地及建物坐落位置、面積、持分、用途及借款前一年即七十九年
    度個人收支情形等諸多細節記載甚詳，有該個人資料表為證，參以丁○○對於借
    款人提出之「丁○○」身分證影本為真正乙事亦不爭執，而上開資料表所記載之
    事項，既為丁○○個人私密文件資料，倘非丁○○本人親自提出或同意授權他人
    向相關單位申請，他人豈可輕易取得，由此可證丁○○確有擔任本件借款之連帶
    保證人或授權同意他人以其名義擔任連帶保證人。
(三)、又丁○○於七十八年十月一日亦曾向原告苓雅分行開設一四一二─二號活期儲蓄
    存款帳號，並於八十一年十月十六日簽發本票、授權書及授信約書向原告借款二
    百萬元之事實，有存款印鑑卡、本票、授權書、授信約定書、丁○○身分證影本
    、放款及還清傳票與帳卡在卷可證，並經證人即承辦該案件之徵信人員李金山證
    述：「（問）提示九十二年十月二十九日陳述狀所附證物，該存款印鑑卡、本票
    、授權書、授信約定書上『丁○○』之簽名及印章是否為丁○○之所有？（答）
    是的。（問）上開證物是否你本人交由丁○○簽名用印？（答）是的。（問）上
    開所述之『丁○○』是否為當庭之丁○○？（答）是的。（問）當時丁○○為何
    借款　有無提供擔保？（答）是丁○○的個人信用貸款，並無擔保，因當時長谷
    公司也算是一家經營不錯的公司，而且他也是負責人鍾正光太太的親戚，所以評
    估他有這方面的資力。（問）上開借款是如何繳息？（答）都是債務人按月繳息
    ，並無遲繳之情，而且本金也清償完畢。」等語在卷（見本院九十三年二月二十
    日筆錄）。雖丁○○亦否認上開借款之真正，惟查，該筆借款非但經借款人提山
    丁○○上開(二)所述之個人資料表以供原告審核是否准貸，且嗣後該筆借款亦均按
    月繳息，並償還全部本金等情，亦據原告陳述明確，果爾，倘該筆借款係他人冒
    用丁○○名義所為，則該冒名者於取得原告交付之款項後，理應避不見面，又豈
    會依約清償全部借款（含本金及利息）。況依向來金融實務慣例，開戶存款印鑑
    卡均需本人親自前往辦理並簽章，乃係常態事實，今丁○○既抗辯該印鑑卡非其
    申請所填載，則其就此變態事項自應舉證說明，丁○○既未舉證以實其說，是其
    前開所辯，即無可採，上開二百萬元借款應係丁○○所借無訛。
(四)、再者，丁○○亦自認其為長谷建設股份有限公司（現更名為長生活科技股份有限
    公司）之股東（見本院九十二年十一月七日筆錄），且對於長谷建設公司前董事
    長鍾正光為其姐夫澤乙事，亦不爭執，並有公司變更登記事項卡及戶籍謄本在卷
    足憑。而本件借款之房屋既係長谷公司所興建，依該公司分戶貸款之慣例，房屋
    承購戶自備款倘有不足或原告評估借款人之債信需外加連帶保證人時，則均由長
    谷公司之股東或親戚擔任連帶保證人等情，亦為丁○○所不爭執，此由原告借款
    戶郭水安、陳大展向原告辦理房貸時，均由長谷公司董事長鍾正光及股東兼監察
    人陳文欽擔任連帶保證人亦可明瞭，並有不動產買賣契約書及本院九十二年度重
    訴字第五五九號判決足憑。又本件借款人之自備款既有不足，且經原告評估結果
    仍需再提供兩名連帶保證人，則丁○○當時既為長谷公司之股東，且又係鍾正光
    之妻舅，則其遵循長谷公司之往例，擔任本件分戶貸款之連帶保證人，亦與長谷
    公司承購戶借貸慣例相符。況且，本件中長期放款借據及授信約定書上「丁○○
    」簽名，經本院當庭勘驗結果，與上開(三)所述之存款印鑑卡、本票、授權書及授
    信約書上「丁○○」之簽名完全吻合，而上開開戶印鑑卡既係丁○○本人親自所
    簽，由此益可證明丁○○確有擔任本件借款之連帶保證人。至於丁○○當庭所寫
    之姓名與系爭借據及授信約定書上「丁○○」簽名，其外觀雖未盡相同，然因系
    爭借據簽立時間距今已逾十二年之久，難免因時間經過而異其書寫習慣，或因訴
    訟所需刻意扭曲字型，是此部分證據尚難為有利於丁○○之認定，併此說明。
四、按債權債務之主體，應以締結契約之當事人為準，故凡以自己名義與人結約為債
    務之負擔者，即對於債權人當然負契約上當事人應有之責任，至其實際享用債權
    金額之為何人，原非所問，不得以所借之款係供給他人使用為詞，對於債權人主
    張免責，最高法院十八年上字第一六○九號及十九年上字第三八二號判例意旨可
    資參照。本件被告丁○○為系爭借貸契約之連帶保證人，姑不論其是否實際上享
    有一千五百七十萬元借款利益，或其事實上未曾償還該借款之本息，其既同意擔
    任連帶保證人，即係連帶保證關係之主體，應負連帶保證人之契約責任，今原告
    既已依約交付借款，則丁○○即不得對原告主張免責。
五、末按保證債務之所謂連帶，係指保證人與主債務人負同一債務，對於債權人各負
    全部給付之責任者而言，此就民法第二百七十二條第一項規定連帶債務之文義參
    照觀之甚明，最高法院四十五年台上字第一四二六號著有判例可資參照。本件被
    告甲○○既係系爭債務之借款人，被告戊○○及丁○○則為系爭債務之連帶保證
    人，則原告本於消費借貸及連帶保證之法律關係，請求被告連帶給付尚未清償之
    借款本金一千零二十三萬三千元，及如主文所示之利息與違約金，即屬正當，應
    予准許。
據上論結：本件原告之訴為有理由，依民事訴訟法第三百八十五條第一項前段、第八
十五條第二項，判決如主文。
中　　　華　　　民　　　國　　九十三　　年　　　四　　　月　　 十三 　　日
                              臺灣高雄地方法院民事第一庭
~B法　　　官　唐照明
右為正本係照原本作成。
如不服本判決，應於送達後廿日內，向本院提出上訴狀並表明上訴理由，如於本判決
宣示後送達前提起上訴者，應於判決送達後十日內補提上訴理由書（須附繕本）。
中　　　華　　　民　　　國　　九十三　　年　　　四　　　月　　 十三 　　日
~B法院書記官　李承悌
